ACORDAO-COMPLETO-2520389

ACÓRDÃO 2822/2021 ATA 46/2021 - PLENÁRIO

VISTOS, relatados e discutidos estes autos de representação, com pedido de cautelar suspensiva, formulada pela Secretaria de Controle Externo de Aquisições Logísticas (Selog) , sobre os indícios de irregularidade no Pregão Eletrônico 76/2021 para o registro de preços em prol da aquisição de gêneros alimentícios de proteína animal em carnes de origem bovina e suína, além de aves, peixes e frutos do mar, com vistas a atender às demandas da Base Aérea de Belém sob o valor estimado de R$ 17.384.508,00;
ACORDAM os Ministros do Tribunal de Contas da União, reunidos em Sessão do Plenário, ante as razões expostas pelo Relator, em:
9.1. assinalar a procedência da presente representação, já conhecida pelo Acórdão 1953/2021-TCU-Plenário, sem prejuízo de revogar a cautelar suspensiva deferida pelo aludido acórdão sobre o Pregão Eletrônico 76/2021, diante dos elementos de convicção até aqui obtidos pelo TCU;
9.2. promover o envio de ciência preventiva e corretiva à Base Aérea de Belém, nos termos do art. 9º da Resolução TCU n.º 315, de 2020, que, doravante, a unidade militar se abstenha de incorrer nas falhas identificadas sobre o referido Pregão Eletrônico 76/2021 e, especialmente, nas seguintes falhas: (i) ausência de justificativa para a aquisição dos Itens 2, 20, 29, 30, 38, 55, 62 e 63 do PE 76/2021, já que figurariam como itens de luxo, com a qualidade superior à necessária para as atividades da administração pública, comprometendo a política de austeridade como disposto, entre outros, pelos Acórdãos 2.155/2012 e 1.216/2021, do Plenário, em face da existência no mesmo certame de outros itens mais simples aptos a abarcar a culinária regional; e (ii) ausência de justificativa para a permissão de adesões tardias ("caronas") à ata de registro de preços por órgãos ou entes não participantes do planejamento da contratação, já que, ante a discricionariedade da administração, o procedimento exigiria a apresentação de específica justificativa lastreada em estudo técnico sobre o objeto licitado, com o devido registro na documentação de planejamento da contratação, em respeito ao princípio administrativo da motivação e ao art. 37, XXI, da CF88 em conjunto com o art. 3º da Lei n.º 8.666, de 1993, e o art. 9º, III do Decreto n.º 7.892, de 2013, além da jurisprudência fixada pelo TCU a partir, por exemplo, dos Acórdãos 757/2015 e 1.297/2015, do Plenário;  
9.3. enviar a cópia deste Acórdão, com o Relatório e a Proposta de Deliberação, ao Centro de Controle Interno da Aeronáutica (Cenciar) , para ciência, e à Base Aérea de Belém, para ciência e adoção das providências cabíveis em prol do efetivo cumprimento do item 9.2 deste Acórdão; e
9.4. promover o arquivamento do presente processo.

Representação sobre os indícios de irregularidade em pregão eletrônico para o registro de preços em prol da aquisição de gêneros alimentícios de proteína animal em carnes de origem bovina, suína, aves, peixes e frutos do mar com vistas a atender às demandas da Base Aérea de Belém.

Base Aérea de Belém (BABE).

3. Representante: Secretaria de Controle Externo de Aquisições Logísticas (Selog).

13.1. Ministros presentes: Ana Arraes (Presidente), Walton Alencar Rodrigues, Augusto Nardes, Raimundo Carreiro, Bruno Dantas, Vital do Rêgo e Jorge Oliveira.
13.2. Ministros-Substitutos convocados: Augusto Sherman Cavalcanti e Marcos Bemquerer Costa.
13.3. Ministro-Substituto presente: André Luís de Carvalho (Relator).

ANDRÉ DE CARVALHO

Trata-se de representação, com pedido de cautelar suspensiva, formulada pela Secretaria de Controle Externo de Aquisições Logísticas (Selog) , sobre os indícios de irregularidade no Pregão Eletrônico 76/2021 para o registro de preços em prol da aquisição de gêneros alimentícios de proteína animal em carnes de origem bovina e suína, além de aves, peixes e frutos do mar, com vistas a atender às demandas da Base Aérea de Belém sob o valor estimado de R$ 17.384.508,00.
2.	Após a análise final do feito, o Auditor Federal Márcio Motta Lima da Cruz lançou o seu parecer conclusivo à Peça 38, com a anuência, por delegação de competência, do diretor da Selog (Peça 39) , nos seguintes termos:
" (...)  Instrução de Análise de Oitiva
	A. Identificação do Processo

	TC Processo 025.953/2021-4
	Conhecimento. Procedência. Revogação de cautelar. Arquivamento

	Unidade Jurisdicionada
	Uasg

	Base Aérea de Belém
	120628

	Representante
	CNPJ
	Documento de Identificação

	Secretaria de Controle Externo de Aquisições Logísticas - Selog
	Não se aplica
	Não se aplica

	Objeto da Contratação

	Aquisição de gêneros alimentícios de proteína animal, carnes de origem bovina, suína, aves, peixes e frutos do mar para atender às demandas da Base Aérea de Belém (peça 8, p. 1) 

	Procedimento Auxiliar de Contratação  
	Modalidade  
	Número do Certame

	Não se aplica
	Pregão Eletrônico para Registro de Preços
	76/2021

	Modo de Disputa
	Critério de Julgamento

	Aberto
	Menor preço por item

	Vigência
	Valor Estimado

	12 meses contados do contrato, prorrogável na forma do art. 57, § 1°, da Lei 8.666/1993 (peça 9, p. 29, item 1.7) 
	R$ 17.384.508,00 (peça 9, p. 28) 

	Legislação que Rege o Certame

	Lei 10.520/2002 (Lei do Pregão) e subsidiariamente a Lei 8.666/1993

	Suspenso por Medida Cautelar?
	Sim

	Fase do Certame

	Certame homologado em 9/8/2021.

	B. Histórico

	1.	O representante alega, em suma, que: 
a) durante trabalhos realizados no TC Processo 014.511/2021-5, por meio do qual a Secretaria de Controle Externo de Aquisições Logísticas (Selog) realiza o acompanhamento das licitações e contratações realizadas no âmbito da Administração Pública Federal com o auxílio de ferramentas de TI desenvolvidos pelo TCU, identificou-se o PE 39/2021, também da Base Aérea de Belém e com o mesmo objeto do certame que originou esta representação, que possui itens a serem adquiridos que têm, a princípio, potencial de comprometer a política de austeridade que deve ser seguida pela Administração, como disposto no Acórdão 2155/2012-TCU-Plenário, Relator Ministro Raimundo Carreiro, a exemplo do rol elencado à inicial (peça 1, p. 1) ;
b) após questionamento realizado no âmbito do referido processo ao Centro de Controle Interno da Aeronáutica (CENCIAR) , as alegações do CENCIAR foram que o consumo de peixes e frutos do mar são itens típicos da culinária paraense, motivo pelo qual a Base Aérea de Belém tradicionalmente incorpora tais itens em seus cardápios (peças 5 a 7) (peça 1, p. 2) ;
c) concluiu-se que há sim pratos da culinária típica que podem fazer parte dos cardápios dos servidores e empregados da Administração Pública Federal. Tanto que o PE 39/2021 possui diversos outros itens que não foram questionados, como: (i) Camarão seco tamanho M (médio) com cabeça e casca; (ii) Camarão rosa limpo tamanho M (médio) sem cabeça sem casca; (iii) Crustáceo carne tipo carangueijo; e (iv) Filé de pescada amarela congelada (peça 1, p. 2-3) .
d) no entanto, os itens destacados à Tabela 1 da inicial, reproduzida no item "a", podem extrapolar o princípio da economicidade, em semelhança ao relatório do Acórdão 1216/2021-TCU-Plenário, Relator: Ministro Augusto Nardes (peça 1, p. 3) ;
e) após o questionamento inicial da Selog, a Base Aérea de Belém suspendeu o PE 39/2021, em 13/7/2021, sob a justificativa de retificação do termo de referência, situação que persiste até o momento, e publicou, em 14/7/2021, o PE 76/2021, com objeto similar, cujos itens questionados são os de número 2, 20, 29, 30, 38, 55, 62 e 63, com valor total de R$ 1.746.000,00.
2.	Foi então promovida a adoção da medida cautelar, sem oitiva prévia, a fim de que a Base Aérea de Belém suspenda os itens 2, 20, 29, 30, 38, 55, 62 e 63 do Pregão Eletrônico 76/2021, até que o Tribunal delibere sobre o mérito da matéria ora em apreço e, caso a ARP ou algum contrato já tenha sido firmado, abstenha-se de praticar qualquer ato com vistas à contratação dos referidos itens, tampouco admita adesões a esses itens, até a deliberação definitiva desta Corte.
3.	Foi realizada, ainda, a oitiva da Unidade Jurisdicionada, com construção participativa de deliberações, para que se pronunciasse quanto aos seguintes pontos:
a) justificativa para a publicação do Pregão Eletrônico 76/2021, um dia após a suspensão do PE 39/2021 para supostos ajustes em decorrência de questionamento realizado por esta Corte de Contas no âmbito do TC Processo 014.511/2021-5, e sem modificação dos itens questionados, tendo em vista que esse procedimento pode caracterizar tentativa de dificultar a atuação do TCU;
b) justificativa para a aquisição dos itens 2, 20, 29, 30, 38, 55, 62 e 63 do Pregão Eletrônico 76/2021, uma vez que são considerados itens de luxo, cuja qualidade é superior à necessária às atividades da UJ, comprometendo a política de austeridade que deve ser seguida pela Administração, como disposto nos Acórdão 2155/2012-TCU-Plenário. Relator: Ministro Raimundo Carreiro e 1.216/2021-TCU-Plenário, Relator: Ministro Augusto Nardes, e tendo em vista a existência de outros itens mais simples aptos a atender à justificativa de abarcar a culinária regional, a exemplo dos itens 17, 21, 27, 32, 35, 39, 40, 51, 52, 54, 56 e 60;
c) justificativa para a permissão de adesões tardias, uma vez que, por se encontrar no âmbito de discricionariedade do gestor, exige justificativa específica, lastreada em estudo técnico referente especificamente ao objeto licitado e devidamente registrada no documento de planejamento da contratação, a decisão de inserir cláusula em edital prevendo a possibilidade de adesão tardia ("carona") à ata de registro de preços por órgãos ou entidades não participantes do planejamento da contratação, à luz do princípio da motivação dos atos administrativos, do art. 37, inciso XXI, da CF/1988, do art. 3º da Lei 8.666/1993 e do art. 9º, inciso III, in fine, do Decreto 7.892/2013 (Acórdãos 757/2015 e 1.297/2015, ambos do Plenário) .
4.	Por fim, foi feita diligência ao órgão para que encaminhasse cópia dos seguintes documentos e/ou esclarecimentos:
a) encaminhe cópia ou conceda acesso eletrônico ao processo administrativo 67211.001469/2021-94;
b) informe sobre o andamento atual da licitação e sobre o estágio da adjudicação dos itens 2, 20, 29, 30, 38, 55, 62 e 63 do Pregão Eletrônico 76/2021.
5.	Promovida (s) a (s) oitiva e diligência quanto às alegações do representante e demais questões levantadas por esta Unidade Técnica, passa-se a analisar as respostas apresentadas, tópico a tópico, conforme transcrição/contextualização a seguir.

	C. Histórico de Comunicações

	Despacho do Relator ou da Secretária (Delegação de Competência) 
	Peça 14
	9/8/2021

	Ofícios Encaminhados pelo TCU

	Ao órgão
	Ofício 44571/2021-TCU/Seproc, de 9/8/2021 (peça 15) 

	Ao órgão
	Ofício 44572/2021-TCU/Seproc, de 9/8/2021 (peça 16) 

	Ao órgão
	Ofício 44573/2021-TCU/Seproc, de 9/8/2021 (peça 17) 

	D. Documentos Apresentados em Resposta à Oitiva

	Pela Unidade Jurisdicionada

	Peças 30 a 37

	E. Exame Técnico

	Item a: justificativa para a publicação do Pregão Eletrônico 76/2021, um dia após a suspensão do PE 39/2021 para supostos ajustes em decorrência de questionamento realizado por esta Corte de Contas no âmbito do TC Processo 014.511/2021-5, e sem modificação dos itens questionados, tendo em vista que esse procedimento pode caracterizar tentativa de dificultar a atuação do TCU
Manifestação da Unidade Jurisdicionada sobre os indícios de irregularidades (peça 35, p. 1-2) :
a) esclarece que a motivação do ato administrativo que suspendeu o Pregão Eletrônico 39/2021 foi o atendimento à demanda interna, provocada pela Gestora de Subsistência, requisitante do processo, que solicitou, em 9/7/2021, a adequação dos preços dos itens licitados, com a respectiva retificação do termo de referência;
b) em virtude da supracitada solicitação de retificação do termo de referência, o Pregoeiro suspendeu o certame, ato administrativo consubstanciado em 12/07/2021, às 14h 13min, cuja publicação foi realizada no dia 13/7/2021 (peça 32) ;
c) coincidentemente, no mesmo dia em que a Gestora de Subsistência solicitou a retificação do Termo de Referência (9/7/2021) , o TCU, por meio da Selog, provocou o Centro de Controle Interno da Aeronáutica (Cenciar) , solicitando informações/justificativas para aquisição de determinados itens constantes do PE 39/2021. Da leitura do conteúdo do e-mail encaminhado ao Cenciar, depreendeu-se que a Base Aérea de Belém deveria justificar a aquisição de alguns gêneros alimentícios;
d) observa-se, ainda, que a demanda do TCU deu entrada na Base Aérea de Belém no dia 12/7/2021, por meio do Ofício nº 513/AACEI/5993, de 12/7/2021, ou seja, após o certame PE 39/2021 ter sido suspenso;
e) além disso, quanto aos Pregões Eletrônicos 39/2021 e 76/2021 tratarem da mesma demanda, cumpre esclarecer que, após o pedido de revisão, foi emitida, equivocadamente, uma segunda IRP vinculada ao mesmo Processo Administrativo, o que gerou um novo número de Pregão Eletrônico (76/2021) , pois o sistema Comprasnet impediu que a OM utilizasse o mesmo número de PE, tendo sido necessária a publicação do PE 76/2021.
Análise:
6.	O edital do Pregão Eletrônico 39/2021 foi publicado no Diário Oficial da União em 30/6/2021 (peça 37, p. 429) , cuja abertura da sessão pública se daria no dia 13/07/2021. Em 9/7/2021, parecer técnico (peça 37, p. 474) justificou a elaboração de novo termo de referência e, consequentemente, novo edital, para alteração dos quantitativos e nova pesquisa de preços de alguns itens. Assim, o Pregão 39/2021 foi suspenso em 12/7/2021, conforme aviso publicado no sistema Comprasnet (peça 37, p. 431) . Em 14/7/2021 foi publicado o edital do Pregão 76/2021 (p. 533) , com as alterações empreendidas em relação ao edital anterior.
7.	A comunicação do Tribunal à Unidade Jurisdicionada, no âmbito do TC Processo 014.511/2021-5 (peça 4) , em 9/7/2021, apenas solicita justificativas para necessidade de aquisição dos itens considerados "de luxo", sem, no entanto, fazer qualquer determinação ao órgão para exclusão ou alteração dos itens ou suspensão do certame. 
8.	Dessa forma, as informações e esclarecimentos apresentados demonstram que a publicação do PE 76/2021 não teve como finalidade dificultar a atuação do TCU.
9.	Assim, conclui-se pelo atendimento a este item da oitiva.
Item b: justificativa para a aquisição dos itens 2, 20, 29, 30, 38, 55, 62 e 63 do Pregão Eletrônico 76/2021, uma vez que são considerados itens de luxo, cuja qualidade é superior à necessária às atividades da UJ, comprometendo a política de austeridade que deve ser seguida pela Administração, e tendo em vista a existência de outros itens mais simples aptos a atender à justificativa de abarcar a culinária regional, a exemplo dos itens 17, 21, 27, 32, 35, 39, 40, 51, 52, 54, 56 e 60.
Fundamento legal ou jurisprudencial: Acórdão 2155/2012-TCU-Plenário. Relator Ministro Raimundo Carreiro e 1.216/2021-TCU-Plenário, Relator Ministro Augusto Nardes	
Manifestação da Unidade Jurisdicionada sobre os indícios de irregularidades (peça 35, p. 2) :
a) quanto aos itens 2, 20, 29, 30, 38, 55, 62 e 63 do PE 76/2021, cabe esclarecer que foram cancelados, passando a ser parâmetro para os próximos certames a vedação da aquisição dos itens citados.
Análise:
10.	De fato, conforme consta no Termo de Adjudicação do Pregão Eletrônico (peça 36) , os itens questionados foram cancelados, por interesse da Administração. Assim, considerando-se ainda a informação prestada de que, nos próximos certames, a aquisição de tais itens encontra-se vedada, também entendemos atendida a oitiva quanto a esse ponto, não sendo necessária determinação nesse sentido.
Item c: justificativa para a permissão de adesões tardias, uma vez que, por se encontrar no âmbito de discricionariedade do gestor, exige justificativa específica, lastreada em estudo técnico referente especificamente ao objeto licitado e devidamente registrada no documento de planejamento da contratação, a decisão de inserir cláusula em edital prevendo a possibilidade de adesão tardia ("carona") à ata de registro de preços por órgãos ou entidades não participantes do planejamento da contratação.
Fundamento legal ou jurisprudencial: princípio da motivação dos atos administrativos, art. 37, inciso XXI, da CF/1988, art. 3º da Lei 8.666/1993, art. 9º, inciso III, do Decreto 7.892/2013 e Acórdãos 757/2015 e 1.297/2015, ambos do Relator Ministro Bruno Dantas e do Plenário.
Manifestação da Unidade Jurisdicionada sobre os indícios de irregularidades (peça 35, p. 2) :
a) a Base Aérea de Belém entende ser necessário manter a previsão de adesão em edital, devido à necessidade urgente de aquisições de gêneros referentes ao certame em comento, já bastante adiantado. Todavia, este ordenador de despesas resolve que não irá permitir qualquer adesão às atas desse pregão eletrônico.
Análise:
11. 	Já constava do processo da contratação (peça 37, p. 52) a Declaração para Previsão Editalícia de Adesão à Ata de Registro de Preços, datada de 27/4/2021, referente ao Pregão 39/2021 e repetida em relação ao Pregão 76/2021 (p. 544) :
DECLARAR que a previsão editalícia constante do item 2 do edital do Pregão Eletrônico nº 39/BABE/2021, que trata da possibilidade de adesão à ata de registro de preços oriunda do referido Pregão por órgãos ou entidades não participantes, se justifica pelos seguintes motivos: 
a) Possibilidade de os preços registrados serem inferiores aos preços obtidos pelos demais órgãos e entidades da Administração Pública em licitações para itens idênticos ou similares aos constantes da ata de registro de preços, o que pode vir a gerar economia para as referidas instituições; 
b) Possibilidade de atendimento às demandas emergenciais dos demais órgãos e entidades, por conta da maior celeridade dos processos de adesão, em relação aos processos licitatórios regulares; e 
c) Possibilidade de cumprimento, pelos demais órgãos e entidades, dos princípios da vantajosidade, economicidade, eficácia e eficiência, uma vez que o processo de adesão a uma ata de registro de preços em vigor pode significar a aquisição de bens ou a contratação de serviços com qualidade comprovada, já aceitos e testados pelo órgão gerenciador da ata, e oriundos de fornecedores comprovadamente idôneos, proporcionando presteza, celeridade, segurança e pronto atendimento às demandas daquelas instituições.
12.	Na resposta apresentada, parece haver uma certa confusão entre a possibilidade de o próprio órgão adquirir itens da Ata e a possibilidade de adesão por outros órgãos. A despeito disso, a informação de que não serão permitidas adesões às atas decorrentes desse Pregão resolve a questão.
Manifestação da Unidade Jurisdicionada sobre a construção participativa de deliberações:
a) não consta, nos documentos enviados, manifestação acerca da construção participativa de deliberações.
13.	Diante do exposto, os elementos constantes dos autos permitem, desde já, a avaliação quanto ao mérito da presente representação como procedente.
14.	Será proposta, portanto, a revogação da medida cautelar adotada, na forma descrita nesta instrução, não sendo necessária nenhuma medida adicional, considerando que os itens questionados foram cancelados no julgamento.

	F. Impacto dos Encaminhamentos Propostos

	Haverá impacto relevante na Unidade Jurisdicionada e/ou na sociedade, decorrente dos encaminhamentos propostos?
	Não

	G. Pedido de Ingresso aos Autos, de Informações/Vistas/Cópias, e de Sustentação oral

	Há pedido do representante de ingresso aos autos?
	Não

	Há pedido de informações/vistas/cópia do processo?
	Não

	Há pedido de sustentação oral?
	Não

	H. Processos Conexos e Apensos

	Há processos conexos noticiando possíveis irregularidades na contratação ora em análise?
	Não

	Há processos apensos?
	Não

	I. Proposta de Encaminhamento

	15.	Em virtude do exposto, propõe-se:
15.1.	conhecer da representação, satisfeitos os requisitos de admissibilidade constantes no art. 113, § 1º, da Lei 8.666/1993, c/c o art. 237, inciso VII e parágrafo único, do Regimento Interno/TCU, e no art. 103, § 1º, da Resolução - TCU 259/2014;
15.2.	no mérito, considerar a presente representação procedente;
15.3.	revogar a medida cautelar adotada;
15.4.	informar à Base Aérea de Belém e ao representante do acórdão que vier a ser proferido, destacando que o relatório e o voto que fundamentam a deliberação ora encaminhada podem ser acessados por meio do endereço eletrônico www.tcu.gov.br/acordaos;
15.5.	arquivar os presentes autos, nos termos do art. 250, I, c/c art. 169, III, do Regimento Interno/TCU."

É o Relatório.

não há.

Não atuou.

REPRESENTAÇÃO DE UNIDADE TÉCNICA. PREGÃO ELETRÔNICO 76/2021. DEFERIMENTO DO PEDIDO DE CAUTELAR SUSPENSIVA. OITIVA. APRESENTAÇÃO DOS ESCLARECIMENTOS. ANÁLISE. ESPONTÂNEA CORREÇÃO POSTERIOR DAS FALHAS PELA UNIDADE GESTORA. CONHECIMENTO. PROCEDÊNCIA. REVOGAÇÃO DA CAUTELAR SUSPENSIVA. CIÊNCIA CORRETIVA E PREVENTIVA. COMUNICAÇÃO.

REPRESENTAÇÃO (REPR)

Secretaria de Controle Externo de Aquisições Logísticas (Selog).

Trata-se de representação, com pedido de cautelar suspensiva, formulada pela Secretaria de Controle Externo de Aquisições Logísticas (Selog) , sobre os indícios de irregularidade no Pregão Eletrônico 76/2021 para o registro de preços em prol da aquisição de gêneros alimentícios de proteína animal em carnes de origem bovina e suína, além de aves, peixes e frutos do mar, com vistas a atender às demandas da Base Aérea de Belém sob o valor estimado de R$ 17.384.508,00.
2.	O TCU já conheceu da presente representação por meio do Acórdão 1953/2021-TCU-Plenário (Peça 21) , tendo, entre outras medidas, o referido acórdão concedido a aludida cautelar suspensiva sobre o aludido pregão eletrônico, devendo o Tribunal assinalar no mérito, contudo, a procedência da anunciada representação. 
3.	Em linhas gerais, como a ora representante, a unidade técnica teria identificado as seguintes falhas: (i) publicação do PE 76/2021 apenas um dia após a suspensão do anterior Pregão Eletrônico 39/2021 para os supostos ajustes em decorrência do questionamento realizado pelo TCU no âmbito do TC Processo 014.511/2021-5, mas sem a modificação dos itens questionados, podendo caracterizar a tentativa de dificultar a atuação do TCU; (ii) ausência de justificativa para a aquisição dos Itens 2, 20, 29, 30, 38, 55, 62 e 63 do PE 76/2021, já que figurariam como itens de luxo, com a qualidade superior à necessária para as atividades da administração pública, comprometendo a política de austeridade como disposto, entre outros, pelos Acórdãos 2.155/2012 e 1.216/2021, do Plenário, em face da existência no mesmo certame de outros itens mais simples aptos a abarcar a culinária regional; e (iii) ausência de justificativa para a permissão de adesões tardias ("caronas") à ata de registro de preços por órgãos ou entes não participantes do planejamento da contratação, já que, ante a discricionariedade da administração, o procedimento exigiria a apresentação de específica justificativa lastreada em estudo técnico sobre o objeto licitado, com o devido registro na documentação de planejamento da contratação, em respeito ao princípio administrativo da motivação e ao art. 37, XXI, da CF88 em conjunto com o art. 3º da Lei n.º 8.666, de 1993, e o art. 9º, III do Decreto n.º 7.892, de 2013, além da jurisprudência fixada pelo TCU a partir, por exemplo, dos Acórdãos 757/2015 e 1.297/2015, do Plenário.
4.	De todo modo, após a análise final do feito, diante dos novos esclarecimentos prestados em resposta à oitiva, a Selog emitiu o seu parecer pela procedência da presente representação, com a revogação, no entanto, da referida cautelar suspensiva e a dispensa de providências adicionais pelo TCU, pois as falhas já teriam sido posterior e espontaneamente corrigidas pela administração militar.
5.	A Selog teria anotado, para tanto, a eventual identificação das seguintes circunstâncias: (a) teria sido demonstrado pela administração da Base Aérea de Belém que a publicação do PE 76/2021 não teve a finalidade dificultar a atuação do TCU; (b) os questionados itens de luxo teriam sido cancelados pela própria administração da Base Aérea de Belém, tendo ela também informado que, nos próximos certames, a aquisição desses itens estaria vedada, e, assim, não subsistiria a necessidade de envio de determinação nesse sentido; e (c) a administração da Base Aérea de Belém teria informado que não seriam permitidas as supostas adesões tardias ("caronas") no aludido PE 76/2021.
6.	O TCU pode incorporar o parecer da unidade técnica a estas razões de decidir, sem prejuízo, entretanto, de promover o envio de ciência preventiva e corretiva para a Base Aérea de Belém não mais incorrer nas falhas identificadas no presente processo. 
7.	Eis que, após a concessão da referida cautela suspensiva pelo TCU sobre o aludido Pregão Eletrônico 76/2021, a unidade gestora teria saneado as falhas identificadas pela Selog, demonstrando, com isso, a pronta aceitação dos suscitados questionamentos, e, assim, restaria evidenciada a eventual boa-fé dos gestores públicos, devendo o TCU promover, contudo, o envio de ciência preventiva e corretiva para a Base Aérea de Belém não mais incorrer nas falhas originalmente identificadas no presente processo. 
8.                Importante registrar, enfim, que o presente feito teria sido anteriormente submetido para o julgamento em Relação na sessão do Plenário de 17/11/2021, mas, diante da respectiva proposta para a revogação da aludida cautelar suspensiva, o processo foi retirado da pauta para ser, agora, submetido em voto unitário na sessão do Plenário de 24/11/2021, devendo ser destacado nesse ponto, todavia, que, em conformidade com a pesquisa acostada à Peça 41, o Plenário do TCU já teria admitido a eventual apreciação ou revogação de medida cautelar por meio do respectivo julgamento em Relação para mais de 89 processos sob a diversa relatoria de, praticamente, todos os atuais Ministros do TCU. 
9.	Diante, portanto, dos elementos de convicção até aqui obtidos neste processo, o TCU deve assinalar, no mérito, a procedência da presente representação para promover o envio da anunciada ciência preventiva e corretiva.
Ante o exposto, pugno pela prolação do Acórdão ora submetido a este Colegiado.
TCU, Sala das Sessões, em 24 de novembro de 2021.
Ministro-Substituto ANDRÉ LUÍS DE CARVALHO 
Relator